【裁判字號】    97,消債更,213
【裁判日期】    971124
【裁判案由】    更生事件
【裁判全文】
臺灣臺北地方法院民事裁定           97年度消債更字第213號
聲  請  人
即  債務人  甲○○
上列當事人因消費者債務清理條例事件聲請更生，本院裁定如下
：
    主  文
聲請駁回。
聲請費用由聲請人負擔。
    理  由
一、按聲請更生或清算不合程式或不備其他要件者，法院應以裁
    定駁回之，但其情形可以補正者，法院應定期間先命補正，
    消費者債務清理條例（以下稱消債條例）第8 條定有明文。
    次按債務人與金融機構協商成立者，不得聲請更生或清算，
    但因不可歸責於己之事由，致履行顯有重大困難者，不在此
    限；本條例施行前，債務人依金融主管機關協調成立之中華
    民國銀行公會會員辦理消費金融案件無擔保債務協商機制與
    金融機構成立之協商，準用前項之規定，消債條例第151 條
    第5 項、第6 項分別定有明文。故債務清償方案成立後，應
    由債務人按其條件履行，應於其後發生情事變更，在清償期
    間收入或收益不如預期，致該方案履行困難甚或履行不能，
    因不可歸責於己，始能依消債條例第151 條第5 項但書規定
    聲請更生或清算，此乃因債務清償方案係經當事人行使程序
    選擇權所為之債務清理契約，債務人自應受該協議所拘束，
    債務人不得任意毀棄已成立之協商，濫用更生或清算之裁判
    上債務清理程序。
二、本件聲請意旨略以：伊於消債條例施行前，曾依照中華民國
    銀行公會會員辦理消費金融案件無擔保債務協商機制，與金
    融機構成立協商，然因當時債權銀行提出之每月還款金額高
    達新臺幣（下同）19,875元，惟伊每月薪資收入僅30,000元
    ，為了不毀諾，伊須另以壽險保單借款始足繳付每月應償還
    款項，而現因每月須另支付房屋租金6,500 元及負擔母親乙
    ○○之扶養費用8,580 元，致伊有難以清償債務情事，將不
    得已而毀諾，此乃不可歸責於伊致履行顯有重大困難，爰依
    消債條例第3 條規定聲請更生等語。
三、經查：
（一）聲請人於消債條例施行前之95年5 月22日，已就其積欠各
      金融機構之信用卡及信用貸款債務，利用金融主管機關協
      調成立之中華民國銀行公會會員辦理消費金融案件無擔保
      債務協商機制，與各債權銀行成立協商，聲請人應自95年
      6 月10日起，以每月19,875元，依各債權銀行債權金額比
      例清償債務，聲請人於協商成立後至今均已依約還款，此
      有萬泰銀行協商核覆通知書、無擔保債務還款計劃及財團
      法人金融聯合徵信中心當事人綜合信用報告各乙份在卷可
      稽，足見聲請人並無遲延繳付或不履行之情形。
（二）依聲請人所提出95、96年度綜合所得稅各類所得資料清單
      之記載，聲請人95、96年之總收入分別為257 元、8 元，
      但此數額遠低於聲請人自陳每月約有30,000元之收入，則
      上開綜合所得稅各類所得資料清單，並不能確實揭示聲請
      人之收入狀況。而聲請人雖自陳其每月薪資收入僅為30,0
      00元，惟其收入證明僅係聲請人自行製作之切結書，尚不
      足證明其每月收入僅30,000元。再者，依聲請人所述收入
      狀況，其與最大債權銀行成立協商迄今，平均每月收入均
      為30,000元，可知聲請人現今收入或收益情況，相較95年
      5 月間與最大債權銀行達成協議時，並無不同，而聲請人
      既同意按協商方案繳納，且繳納迄今，顯見聲請人除每月
      收入外，應另有其他資金來源足堪負荷其每月應還債務，
      尚不能僅以聲請人主張之每月收入30,000元，即認聲請人
      有不可歸責於己之事由致履行困難。
（三）聲請人雖主張其以壽險保單借款始足償還協商金額云云，
      惟查，依聲請人所提安泰人壽保險股份有限公司（ＩＮＧ
      ）之貸款明細表所載，聲請人自88年起即以保單借款多次
      ，故不能僅據聲請人於95年7 月3 日及7 月18日借款2 次
      ，即認該2 次借款即係聲請人為清償協商債務所為。又據
      聲請人所提新光人壽保險股份有限公司保險單借款借據及
      保險費送金單之記載，聲請人於該公司之15年期、保額10
      0 元萬保單，於97年5 月23日已繳至第14年第1 次，顯見
      該保單之價值甚高，如以聲請人累積至97年1 月28日共借
      65,000元計算，聲請人應尚可依該保單借款不少款項，故
      縱認聲請人所陳其以保單借款始足償還每月協商債務乙事
      為真實，亦難認聲請人將履行困難，有不能清償之虞。
（四）另聲請人雖主張其每月增加支出房租6,500 元及負擔其母
      親乙○○之扶養費用8,580 元云云，惟關於房租支出部份
      ，聲請人所提租賃契約並未記載租賃標的物，且出租人及
      承租人簽名顯係出自同一人之手，自難信為真實，從而聲
      請人主張其增加租金支出6,500 元部分，並非可採。又關
      於聲請人主張須負擔乙○○扶養費部分，然自95年5 月22
      日協商成立至今，聲請人均能依約繳付協商金額，自不足
      認支付母親扶養費用對聲請人履約造成任何影響。
四、綜上，本件聲請人既無不可歸責之事由，依原協商條件履行
    亦非顯有重大困難，應屬聲請更生之要件不備，且又無從補
    正，依首揭條文之意旨，自應駁回其更生之聲請，爰裁定如
    主文。
中    華    民    國    97    年    11    月    24    日
                  民事第一庭法  官  蔡和憲
以上正本係照原本作成。
如不服本裁定，應於裁定送達後10日內，以書狀向本院提出抗告
，並繳納抗告費新臺幣1,000元。
中    華    民    國    97    年    11    月    24    日
                            書記官  巫玉媛


司法院資訊處製作；財團法人民間司法改革基金會備份。
